【裁判字號】    98,台上,4181
【裁判日期】    980723
【裁判案由】    違反貪污治罪條例等罪
【裁判全文】
最高法院刑事判決            九十八年度台上字第四一八一號
上  訴  人  台灣高等法院台南分院檢察署檢察官
被      告  甲○○
                    6號
            乙○○
                    號
上列上訴人因被告等違反貪污治罪條例等罪案件，不服台灣高等
法院台南分院中華民國九十七年八月五日第二審判決（九十六年
度上訴字第一三五二號，起訴案號：台灣台南地方法院檢察署九
十二年度偵字第四八九號、第一０七０一號，九十三年度偵字第
九一八０號），提起上訴，本院判決如下：
    主  文
原判決撤銷，發回台灣高等法院台南分院。
    理  由
本件原判決撤銷第一審關於諭知被告甲○○無罪之判決，改判論
處甲○○在公有及他人山坡地內，占用罪刑（處有期徒刑壹年，
減為有期徒刑陸月），另就甲○○被訴涉犯貪污治罪條例第四條
第一項第三款經辦公用工程浮報價額舞弊罪嫌部分，敘明不另為
無罪之諭知。又以公訴意旨略以被告乙○○有其理由欄乙、貳、
一所載之檢察官起訴之犯行，因認乙○○涉犯貪污治罪條例第四
條第一項第三款經辦公用工程浮報價額舞弊、刑法第三百二十條
第二項、山坡地保育利用條例第三十四條第一項、森林法第五十
一條第一項等罪嫌；惟經審理結果，認不能證明乙○○犯罪，因
而維持第一審諭知乙○○無罪之判決，駁回檢察官此部分之第二
審上訴；固非無見。
惟查：（一）原判決於事實欄認定甲○○受台南縣政府委託承辦
民國八十七年區運會射擊競賽場地及設備整建之工程（下稱射擊
場新建工程）後，借用展晟營造有限公司（下稱展晟公司）名義
參加射擊場新建工程投標而以新台幣（下同）二千八百五十萬元
得標等情（原判決正本第一頁至第二頁）；又依卷內資料，本件
係台南縣政府補助二千七百萬元予甲○○負責之台南縣射擊協會
辦理射擊場新建工程，並簽訂協議書，約定完工後由該協會負責
維護管理，台南縣政府需使用時，該協會須無條件提供等情。倘
屬無訛，台南縣政府係為辦理區運會之用而提供經費興建射擊場
，射擊場完工後，供該年度區運會使用，且依約定，平時台南縣
政府需使用時，台南縣射擊協會須無條件提供，則射擊場新建工
程是否非屬公用工程？甲○○受託辦理該工程是否該當於修正後
刑法第十條第二項第二款「受國家、地方自治團體所屬機關依法
委託，從事與委託機關權限有關之公共事務者」之公務員？原判
決未詳為審酌說明，於理由欄乙、貳、六、（十二）遽認上開射
擊場新建工程並非公用工程，甲○○並非受託之公務員，縱該於
興建工程中有不法，亦不能論以貪污罪，因而對甲○○被訴涉犯
貪污治罪條例部分，為有利之認定（原判決正本第二十三頁至第
二十四頁），自嫌速斷。（二）依原判決事實之認定，射擊場新
建工程係甲○○借用展晟公司名義得標而興建，又原判決於理由
欄乙、貳、六、（一）說明，台南縣政府於八十七年一月十六日
及同年十月三日分二期各撥付一千三百五十萬元予展晟公司，嗣
均由甲○○領得款項（原判決正本第十三頁）。倘若非虛，證人
李婉婷於偵查中證稱：「台南縣射擊協會第一次時我沒有去參加
，開標紀錄表上的印文不是我個人的印章」（九十二年度偵字第
一０七０一號卷(四)第三五頁）；證人沈俊雄於偵查中證稱：「營
繕工程結算驗收證明書、台灣省各機關營繕工程明細表上之印章
是伊的，但不曾看過上開文件」；證人郭東輝證稱：「明細表、
證明書我都沒有看過」各等語（同上偵查卷(二)第一九頁、第二七
頁），又射擊場新建工程經行政院公共工程技術鑑定委員會鑑定
結果認：「本案工程設計圖說明未盡周延，經依據現場勘查結果
與經驗法則研判部分項目（土方工程、護坡植草工程、不定向靶
區發射架機械室及射擊區工程、定向靶區發射架機械室及射擊區
工程），確有浮報」等語，有鑑定書可稽（同上偵查卷(一)第二一
六頁至第二一七頁）。上開證據資料，如何不足為甲○○不利之
認定，原判決均未予說明，有理由不備之違法。（三）依卷內資
料，證人即八十七年區運會場地器材組組長許銘鐘於偵查中證稱
：「台南縣政府承辦八十七年區運會，包括比賽場地、補助款之
分配等，實際由乙○○統籌規劃分派」等語（九十三年度偵字第
九一八０號卷第六頁），證人即台南縣政府教育局長吳延齡於法
務部調查局台南縣調查站中供稱：「乙○○表示該靶場當時都是
甲○○與王幸男（當時機要秘書）二人『烘水雞』（台語，意指
二人間相互謀意授受）」等語，於第一審亦同此證述，並證稱：
「應由教育局去驗收，本件撥付尾款時，是由被告乙○○核章的
，所以我不知是何人去驗收」等語（九十一年度營他字第二四號
卷第七一頁、第一審卷(一)第一九九頁、第二０六頁）。似屬不利
於乙○○之證述，原判決未說明不足採之理由，有理由不備之違
法。又起訴書指甲○○以台南縣射擊協會名義提出在台南縣柳營
鄉○○○段三四號、三五號土地供作射擊場新建工程使用，但上
開土地面積明顯不足，乙○○未派員實地勘查，亦未依規定派員
會同驗收，且於未驗收前即同意撥付尾款，再依上開行政院公共
工程技術鑑定委員會鑑定結果，均足認乙○○與甲○○有共同犯
貪污治罪條例第四條第一項第三款經辦公用工程浮報價額舞弊罪
嫌等語，究乙○○有無派員前往勘查現場？甲○○提出之射擊場
新建工程計畫書是否可看出提供之土地面積明顯不足？又乙○○
有無派員會同驗收，是否於未驗收前即已撥付尾款？射擊場新建
工程是否有浮報，乙○○是否知情？凡此均與認定乙○○有無起
訴書所指之犯行有關，原判決均未調查說明，遽為有利乙○○之
認定，自有違誤。綜上，應認原判決關於被告等被訴違反貪污治
罪條例部分均有撤銷發回之原因。原判決其他有裁判上一罪關係
部分，基於審判不可分原則，應一併發回。
據上論結，應依刑事訴訟法第三百九十七條、第四百零一條，判
決如主文。
中    華    民    國  九十八  年    七    月  二十三  日
                      最高法院刑事第七庭
                          審判長法官  林  永  茂
                                法官  吳  昆  仁
                                法官  蘇  振  堂
                                法官  蕭  仰  歸
                                法官  林  立  華
      本件正本證明與原本無異
                                      書  記  官
中    華    民    國  九十八  年    七    月   三十   日
                                                Ａ


司法院資訊處製作；財團法人民間司法改革基金會備份。
